最高法院刑事判決　　　　　　　一○○年度台非字第三二七號
上　訴　人　最高法院檢察署檢察總長
被　　　告　羅文貞
具　保　人
即受裁定人　林志強
上列上訴人因被告違反毒品危害防制條例案件，對於台灣桃園地
方法院中華民國一○○年五月三十一日沒入保證金之確定裁定（
一○○年度聲字第一六九七號，聲請案號：台灣桃園地方法院檢
察署一○○年度執聲沒字第一三六號），認為違背法令，提起非
常上訴，本院判決如下：
    主  文
原裁定撤銷。
檢察官之聲請駁回。
    理  由
非常上訴理由稱：「按判決適用法則不當者，為違背法令，刑事
訴訟法第三百七十八條定有明文。又刑事訴訟法第一百十八條以
下各條之沒入保證金，係因被告於具保人以相當金額具保後逃匿
，所給予具保人之制裁，雖與刑法從刑之沒收有別，但此項刑事
訴訟法上之沒入裁定依同法第四百七十條第二項規定，既具有強
制執行之名義，自與判決有同一之效力，如有違法得提起非常上
訴。復具保停止羈押之被告逃匿者，應命具保人繳納指定之保證
金額並沒入之，不繳納者強制執行，保證金已繳納者沒入之。又
再執行羈押者，免除具保之責任；刑事訴訟法第一百十八條、第
一百十九條第一項分別定有明文。是沒入具保人繳納之保證金，
應以被告在逃匿中為要件，具保停止羈押之被告逃匿，於緝獲歸
案再執行羈押時，具保人之責任即因被告再羈押而消滅，法院在
被告逃匿中未裁定沒入保證金，自不得於被告緝獲再執行羈押後
以裁定補行沒入。查本件受刑人羅文貞於民國九十九年六月八日
，因毒品危害防制條例案件，經檢察官訊問後指定保證金額新台
幣（下同）一萬元，由具保人林志強繳納後釋放（保證金收據號
碼：00000000號）。嗣經檢察官提起公訴，由台灣桃園地方法院
以九十九年度審訴字第一七七四號判決判處有期徒刑九月確定，
送台灣桃園地方法院檢察署執行。雖因檢察官依法傳拘受刑人無
著，於一○○年五月十三日以桃檢朝丁緝字第二○六四號通緝書
通緝；惟已於一○○年五月二十七日為警緝獲發監執行，有台灣
桃園地方法院檢察署一○○年度執聲沒字第一三六號、執他字第
二九七三號卷附受刑人執行案件資料表可稽。受刑人既經緝獲發
監執行，依上開說明，即不得再謂受刑人尚在逃匿中，而裁定沒
入保證金。乃原審猶於一○○年五月三十一日以受刑人逃匿為由
，裁定沒入保證金一萬元，自有適用法則不當之違背法令。案經
確定，爰依刑事訴訟法第四百四十一條、第四百四十三條提起非
常上訴，以資糾正。」等語。
本院按：判決不適用法則或適用法則不當者，為違背法令，刑事
訴訟法第三百七十八條定有明文。又刑事訴訟法第一百十八條之
沒入保證金，係因被告於具保人以相當金額具保後逃匿，所給予
具保人之制裁；雖與刑法從刑之沒收有別，但此項依刑事訴訟法
所為之沒入裁定，依同法第四百七十條第二項規定，既具有民事
強制執行名義之效力，即與判決有同一效力，如有違背法令，自
得提起非常上訴。再具保之被告逃匿者，應命具保人繳納指定之
保證金額，並沒入之；不繳納者，強制執行；保證金已繳納者，
沒入之，刑事訴訟法第一百十八條第一項定有明文。是沒入具保
人繳納之保證金，應以被告在逃匿中為其要件。具保之被告雖曾
逃匿，但已經緝獲歸案，即不得再以被告逃匿為由而裁定沒入具
保人繳納之保證金。查被告羅文貞於台灣桃園地方法院檢察署九
十九年度毒偵字第二九二八號違反毒品危害防制條例案件偵查期
間，經檢察官指定保證金額一萬元，由具保人林志強繳納後，將
被告釋放（保證金收據號碼：刑保字第00000000），並提起公訴
，嗣經台灣桃園地方法院九十九年度審訴字第一七七四號判處被
告施用第一級毒品，又施用第二級毒品罪刑（分別處有期徒刑七
月、四月，應執行有期徒刑九月）確定，並送台灣桃園地方法院
檢察署執行。惟上開檢察署傳拘被告執行及通知具保人林志強帶
同被告到案執行，均告無著，遂於一○○年五月十三日以桃檢朝
丁緝字第二○六四號通緝書通緝；嗣被告於同月二十七日為警緝
獲到案，經檢察官於同日指揮發監執行。以上各情，有台灣桃園
地方法院檢察署一○○年度執聲沒字第一三六號執行卷宗、一○
○年度執他字第二九七三號卷附被告執行案件資料表可稽。足見
被告雖在檢察官執行中因逃匿致傳拘無著而遭通緝，但既經緝獲
，並由檢察官於一○○年五月二十七日指揮發監執行，即不得再
謂被告逃匿而裁定沒入具保人繳納之保證金。原審不察，猶於一
○○年五月三十一日以被告逃匿為由，裁定沒入具保人所繳納之
保證金一萬元，揆諸上揭說明，自有適用法則不當之違背法令。
案經確定，且於受裁定之具保人不利，非常上訴意旨執以指摘，
為有理由；應由本院將原裁定撤銷，並駁回檢察官沒入保證金之
聲請，以資救濟。
據上論結，應依刑事訴訟法第四百四十七條第一項第一款，判決
如主文。
中    華    民    國  一○○  年    十    月  二十六  日
                      最高法院刑事第二庭
                          審判長法官  謝  俊  雄  
                                法官  魏  新  和  
                                法官  徐  文  亮  
                                法官  吳  信  銘  
                                法官  葉  麗  霞  
本件正本證明與原本無異
                                      書  記  官  
中    華    民    國  一○○  年    十    月  二十八  日
                                                      ｖ